【裁判字號】    89,易,648
【裁判日期】    900130
【裁判案由】    公共危險
【裁判全文】
臺灣花蓮地方法院刑事判決                        八十九年度易字第六四八號
    公  訴  人  臺灣花蓮地方法院檢察署檢察官
    被      告  丁○○
右列被告因公共危險案件，經檢察官提起公訴（八十九年度偵字第二二三六號），本
院判決如左︰
    主  文
丁○○以加害生命、身體、財產之事，恐嚇他人致生危害於安全，處拘役伍拾日，如
易科罰金，以佰元折算壹日。緩刑參年。
    事  實
一、丁○○於民國八十九年七月十四日二十時許，前往位於花蓮市○○街一九○巷一
    號其外甥乙○○與其母藍提波之住處，與藍提波商討土地問題，於同日二十時四
    十分許，因意見不合，憤而離開，稍後於同日二十一時許，丁○○手持尚未打開
    之五公斤裝小瓦斯桶（其內已無剩餘之瓦斯），返回上址與廚房相連之房間內，
    ，基於恐嚇之犯意，對乙○○恐嚇稱：「如果不把話說清楚，就要引爆瓦斯桶」
    等語，而以此等加害生命、身體、財產之事，恐嚇乙○○，致其生心畏懼，危害
    於安全，乙○○遂立即大聲呼叫家中其他成員前來，並與其兄丙○○合力搶下該
    小瓦斯桶，乙○○隨即報警處理。
二、案經被害人乙○○訴由花蓮縣警察局花蓮分局報請台灣花蓮地方法院檢察署檢察
    官偵查起訴。
    理  由
一、右揭事實，被告丁○○除辯稱其係對乙○○說：「要把話說清楚，不然要死給你
    看」外，其餘均在警訊、偵查及本院審理時坦白承認，且有告訴人乙○○於警訊
    偵查及本院訊問時、證人甲○○、丙○○於本院訊問時證述可參，復有扣案瓦斯
    桶一只可稽。而被告於本院訊問時供稱其所持之瓦斯桶內瓦斯已經用完，本院依
    其所述將該瓦斯桶經送請鑑定結果，確認瓦斯桶內已無任何剩餘氣體，此有花蓮
    縣液化氣體燃料商業同業公會函一紙可參（本院卷四三頁）。
二、公訴人固認被告尚一手持打火機一只，顯係預備放火燒毀該處住宅云云。惟查：
  (一)按刑法上之預備放火罪，須以放火之意思，備妥放火用之器具，客觀上已可認為
    放火之預備階段，惟尚未著手實行放火（點火）行為者；如本無放火之決意，僅
    係以放火之惡害通知恐嚇他人，使人心生畏怖心為目的，即屬刑法第三百零五條
    之恐嚇罪，合先敘明。
  (二)告訴人乙○○固於警訊、偵查及本院訊問時均指稱被告當時一手持綠色打火機一
    只，一手拿瓦斯桶，揚言要引爆云云，惟為被告所否認，且扣案之打火機係橘色
    （有照片一張及扣案該打火機一只可憑），經本院提示該打火機照片後，告訴人
    乙○○則稱當時被告所持者並非扣案之打火機（本院卷二六頁參照），再查：證
    人甲○○、丙○○於本院訊問時均證稱僅有看見乙○○在搶被告手中之瓦斯桶，
    不確定有無打火機等情（本院卷二四至二五頁、四五至四六頁），是以告訴人此
    部分之指訴顯然無其他積極證據可以佐證，依據前開說明，自不能僅憑告訴人單
    一指訴，認定被告當時有持打火機意欲引爆瓦斯桶之行為。此外，被告所持之瓦
    斯桶經本院送請鑑定結果，確定瓦斯桶內確無任何剩餘氣體，已如前述，更可作
    為被告所辯其並無放火意思之證明。
  (三)綜上所述，本案並無客觀積極證據可以證明被告當時另一手還持有一只打火機意
    欲引爆，且被告係明知該瓦斯桶內已無剩餘氣體之情形下，持該瓦斯桶前往上址
    為前述行為，可推認其當時根本無放火之決意，是其所為顯與前述預備放火罪之
    構成要件不符。而應認被告僅係以其客觀之肢體動作及口中言語，對乙○○為惡
    害通知，而為恐嚇行為。本案事證明確，被告犯行已可認定。
三、核被告所為，係犯刑法第三百零五條恐嚇危害安全罪。公訴人認被告所犯為刑法
    第一百七十三條第四項之預備放火罪云云，顯有未洽，而因被告為恐嚇行為部分
    已經公訴人於起訴書犯罪事實欄內記載明確，爰逕變更起訴法條。再查(一)按行為
    後法律有變更者，適用裁判時之法律；但裁判前之法律有利於行為人者，適用最
    有利於行為人之法律，刑法第二條第一項定有明文。且如易服勞役、易科罰金等
    法令之變更，亦有刑法第二條第一項規定之適用（最高法院二十四年七月刑庭總
    會決議、最高法院二十九年度上字第五二五號判例參照）。(二)經查，刑法第四十
    一條業於九十年一月四日修正，同年一月十日經總統公布實施，該條修正為：「
    犯最重本刑為五年以下有期徒刑之罪，而受六月以下有期徒刑或拘役之宣告，因
    身體、教育、職業、家庭之關係或因其他正當事由，執行顯有困難者，得以一元
    以上三元以下折算一日，易科罰金。但確因不執行所宣告之刑，難收矯正之效或
    難以維持法秩序者，不在此限。」「併合處罰之數罪，均有前項情形，其應執行
    之刑逾六月者，亦同」；較諸修正前刑法第四十一條規定：「犯最重本刑為三年
    以下有期徒刑以下之刑之罪，而受六月以下有期徒刑或拘役之宣告，因身體、教
    育、職業或家庭之關係，執行顯有困難者，得以一元以上三元以下折算一日，易
    科罰金」，就易科罰金部分，修正前後之法律對本案被告均無不同，是依據前開
    說明，本案自應適用裁判時即修正後之刑法第四十一條第一項前段規定，對被告
    諭知易科罰金之折算標準。爰審酌被告並無前科紀錄（有台灣高等法院被告全國
    前案記錄表一份足按），其因一時衝動，而為本件犯行，犯罪後已有悔意，及其
    犯罪動機、犯罪時所受之刺激、犯罪手段、所生危害、犯罪後之態度等一切情狀
    ，量處如主文所示之刑，並諭知易科罰金之折算標準。末查，被告前未曾受有期
    徒刑以上刑之宣告，此有前開前案紀錄表一份可稽，其因一時失慮，致觸刑章，
    經此教訓應知所警惕而無再犯之虞，本院認對被告所處之刑以暫不執行為適當，
    爰併宣告緩刑參年，以啟自新。
據上論斷，應依刑事訴訟法第二百九十九條第一項前段、三百條，刑法第三百零五條
、第二條第一項前段、第四十一條第一項前段、第七十四條第一款，罰金罰鍰提高標
準條例第一條前段、第二條，判決如主文。
中        華        民        國      九十    年    一    月    三十    日
                          臺灣花蓮地方法院刑事庭
                                          法  官  楊  碧  惠
右正本證明與原本無異。
如對本判決不服，應於送達後十日內，向本院提出上訴狀。（應抄附繕本）告訴人或
被害人如對於本判決不服者，應具備理由請求檢察官上訴，其上訴期間之計算係以檢
察官收受判決正本之日期為準。
                                          法院書記官
中        華        民        國      九十    年    二    月    五      日
附錄本判決論罪之法律條文：
刑法第三百零五條：
以加害生命、身體、自由、名譽、財產之事恐嚇他人，致生危害於安全者，處二年以
下有期徒刑、拘役或三百元以下罰金。


司法院資訊處製作；財團法人民間司法改革基金會備份。
